【裁判字號】    94,訴,2128
【裁判日期】    950406
【裁判案由】    都市計畫法
【裁判全文】
臺北高等行政法院判決
                                     94年度訴字第02128號
                              .
原      告  甲○○
被      告  臺北縣政府
代  表  人  乙○○（縣長）
訴訟代理人  丙○○
上列當事人間因都市計畫法事件，原告不服內政部中華民國94年
5 月6 日台內訴字第0930008667號訴願決定，提起行政訴訟。本
院判決如下：
    主  文
原告之訴駁回。
訴訟費用由原告負擔。
    事  實
一、事實概要：原告於台北縣板橋市○○○路193 巷25號1 樓建
    築物，即坐落於台北縣板橋市○○段503 地號都市計畫住宅
    區土地上，違規經營電子遊戲場，經被告所屬之聯合查報小
    組93年8 月30日查獲屬實，被告審認原告業已違反都市計畫
    法第34條及都市計畫法台灣省施行細則第15條第1 項第10款
    規定，乃依都市計畫法第79條，以93年9 月23日北府城開字
    第0930650912號函檢送同文號處分書處原告新臺幣（下同）
    60 ,000 元罰鍰，並請於93年10月25日前停止使用。原告不
    服，以其持有營利事業登記，經營朝陽便利商店，且金如意
    景品自動販賣機經經濟部評鑑非屬電子遊戲機等由，提起訴
    願，遭決定駁回，遂提起本件行政訴訟。原告未於言詞辯論
    期日到場，僅具狀為聲明及陳述。
二、兩造聲明：
  (一)原告聲明：
    訴願決定及原處分均撤銷。
  (二)被告聲明：
    駁回原告之訴。
三、兩造之爭點：原告之機器是否屬電子遊戲機。
  (一)原告主張之理由：
    1.原告在合法登記下所開設之便利商店，擺設金景品販賣機
      乙台乃是不爭之事實，毋須辯解，然被告一味認為該販賣
      機係為遊戲機，也因此構成經營電子遊戲場業務，進而違
      反都市計畫法之規定，此點原告無法苟同，因原告開店至
      今，均以經營商品販賣為唯一業務，並未非法經營他業，
      被告並不能依其當場所查獲之機具 (當時並無查獲任何不
      特定人士在使用)， 就做過度、誇大、不實的解釋，而來
      定罪於人。原告相信法律的精神是神聖的，並講求證據與
      事實的。另外，原告倘若要以如此大的店面及眾多的便利
      商品，掩護經營只有一台遊樂機具之業務，就經濟效益而
      言，是不合乎常理的，而且邏輯也是不通的。
    2.再者在台北縣政府警察局海山分局到場查獲扣留之機具一
      台及新台幣510 元，其中之510 元，竟是500 元紙鈔一張
      及10元硬幣一枚之組合，然而該台機具僅設計適合投10元
      硬幣，並無投紙鈔孔，由此可得之，上述金錢與該台機具
      並無相關聯性，係員警不加思索要求原告從自己身上取出
      ，此種執法方式、態度，不禁令人唏噓，因到場員警所查
      獲的金錢，並非從該機具中取得，而且亦無發現何人正使
      用該機具，卻毫無邏輯的要求原告交出510 元，作扣留的
      假證物，因此就其扣留證物之方式，係出於不正當之手段
      ，本應不足採信，然被告卻未明察該始末，徒依單方片面
      、誇大、不實之詞，而作成處分，勢必令原告無法苟同。
  (二)被告主張之理由：
    1.有關原告於訴訟狀中指陳其所擺設之金景品販賣機非屬遊
      戲機乙節，謹說明如下︰
      本案被告所屬之聯合查報小組於93年8 月30日前往本案
        違規地點查察，經現場操作測試（原告亦陪同在場），
        本案所擺設之營業機具係金如意景品自動販賣機（實為
        彈珠臺），其外型框體雖與原送經濟部評鑑之同一名稱
        ，機具已不相符，又雖機檯A 桿標示售價為500 元、B
        桿標示為300 元、C 桿標示為200 元，投入10元即可把
        玩，若連線得分可轉押注再繼續把玩，得分至ABC 桿標
        示金額分數，方可向商家兌換禮品，故查其遊戲內容與
        操作過程，實具有押分（10元押一次）、積分（可累積
        一定金額）功能，具有射倖性（要有連線才有中獎送分
        ，若沒中連線得分，即無法再把玩），且所得分數係作
        為兌換獎品之憑證或作為轉押注使用。據經濟部92 年3
        月28日經商字第09200522410 號、93年3 月19日經商字
        第09300041030 號、93年7 月6 日經商字第0930210144
        0 號函釋意旨，本件新設機具雖係原評鑑非屬電子遊戲
        機之機具，機種名稱亦相符，但其機具遊戲內容與操作
        過程與原評鑑機具顯不相同，已非原始申請之機具。是
        以，原告未經核准，擅自經營登記範圍外之電子遊戲場
        業務之違規事實，洵堪明確。
      依電子遊戲場業管理條例第8 條規定，電子遊戲場之申
        請設立應符合都市計畫法及土地使用分區管制之規定；
        另依都市計畫法台灣省施行細則第15條第1 項第10款規
        定，住宅區不得從事遊藝場；故被告遂依都市計畫法第
        79條規定予以處罰原告，於法並無不合。
    2.有關原告於訴訟狀中指陳被告所屬之警察局海山分局執法
      時之認定與證物之扣留虛偽不實乙節，謹說明如下︰經洽
      被告所屬之警察局海山分局承辦人員所述，稽查當時機台
      內所存之金錢確為510 元之硬幣，為查扣及移送地檢署之
      方便，故請原告換成500 元鈔票，並非原告所訴由警察人
      員要求交出假證物。
    理  由
一、原告未於言詞辯論期日到場，核無行政訴訟法第218 條準用
    民事訴訟法第386 條各款所列之情形，因依被告之聲請，由
    其一造辯論而為判決，合先敘明。
二、按「住宅區為保護居住環境而劃定，其土地及建築物之使用
    ，不得有礙居住之寧靜、安全及衛生。」「都市計畫範圍內
    土地或建築物之使用，或從事建造、採取土石、變更地形，
    違反本法或內政部、直轄市、縣（市）（局）政府依本法所
    發布之命令者，當地地方政府或鄉、鎮、縣轄市公所得處其
    土地或建築物所有權人、使用人或管理人新臺幣60,000元以
    上300,000 元以下罰鍰，並勒令拆除、改建、停止使用或恢
    復原狀。不拆除、改建、停止使用或恢復原狀者，得按次處
    罰，並停止供水、供電、封閉、強制拆除或採取其他恢復原
    狀之措施，其費用由土地或建築物所有權人、使用人或管理
    人負擔。」又「住宅區為保護居住環境而劃定，不得為下列
    建築物及土地之使用．．．10、戲院、電影片（映演）業、
    視聽歌唱場、遊藝場、歌廳、保齡球館、訓練場、攤販集中
    場及旅館。」分別為都市計畫法第34條、第79條第1 項及都
    市計畫法台灣省施行細則第15條第1 項第10款所明定。另依
    電子遊戲場業管理條例第8條 第1 款規定：「電子遊戲場申
    請設立時，其營業場所應符合下列規定：1 、營業場所位於
    實施都市計畫地區者，應符合都市計畫法及都市土地使用分
    區管制之規定。」
三、本件原告於台北縣板橋市○○○路193 巷25號1 樓建築物，
    即坐落於台北縣板橋市○○段503 地號都市計畫住宅區土地
    上，違規經營電子遊戲場，經被告所屬之聯合查報小組查獲
    ，原告60 ,000 元罰鍰，並請於93年10月25日前停止使用之
    事實，有台北縣政府聯合查報小組稽查電子遊戲場業紀錄表
    、台北縣政府警察局海山分局海山派出所偵訊筆錄影本附卷
    可稽，原告對於其機具遭查扣一節，亦不爭執，應認為真實
    。
四、原告雖主張，其持有營利事業登記，經營朝陽便利商店，且
    金如意景品自動販賣機經經濟部評鑑非屬電子遊戲機；台北
    縣政府警察局海山分局到場查獲扣留之機具一台及新台幣51
     0元，其中之510 元，竟是500 元紙鈔一張及10元硬幣一枚
    ，該台機具僅設計適合投10元硬幣，並無投紙鈔孔，可知上
    述金錢係假證據云云。惟查上開機具，原告稱為金如意景品
    自動販賣機，名稱雖與經濟部評鑑之機具名稱相同，但遊戲
    內容與操作過程並不相同，該機具之機檯A 桿標示售價為50
    0 元、B 桿標示為300 元、C 桿標示為200 元，投入10元即
    可把玩，若連線得分可轉押注再繼續把玩，得分至ABC 桿標
    示金額分數，方可向商家兌換禮品，故查其遊戲內容與操作
    過程，實具有押分（10元押一次）、積分（可累積一定金額
    ）功能，已載明於上開稽查紀錄表，足認該機具具有射倖性
    ，應屬電子遊戲機。至於查扣之510 元，係警局承辦人員在
    稽查時查扣機台內所存之金錢510 元之硬幣，為查扣及移送
    地檢署之方便，故請原告換成500 元鈔票，並非警察人員要
    求原告交出之假證物。且原告因擺設上開機具，業經檢察官
    起訴在案，有板橋地方法院檢察署93年偵字第14085 號聲請
    簡易判決處刑書影本附卷可稽。至於原告僅放置一台機具，
    是否符合經濟效益，則屬主觀之感受，不足為原告放置電子
    遊戲機之反證。原告之主張，均非可採。
五、綜上所述，被告所為處分，並無違誤；訴願決定予以維持，
    亦無不合。原告仍執前詞，訴請撤銷，為無理由，應予駁回
    。
六、據上論結，本件原告之訴為無理由，爰依行政訴訟法第98條
    第3 項前段、第218 條、民事訴訟法第385 條第1 項前段，
    判決如主文。
中    華    民    國    95    年     4    月    6     日
                  第 二 庭 審 判 長 法  官  徐瑞晃
                                    法  官  李得灶
                                    法  官  吳慧娟
上為正本係照原本作成。
如不服本判決，應於送達後20日內，向本院提出上訴狀並表明上
訴理由，如於本判決宣示後送達前提起上訴者，應於判決送達後
20日內補提上訴理由書（須按他造人數附繕本）。
中    華    民    國    95    年     4    月    6     日
                                    書記官  陳圓圓


司法院資訊處製作；財團法人民間司法改革基金會備份。
